臺灣宜蘭地方法院刑事判決
109年度易字第308號
公  訴  人  臺灣宜蘭地方檢察署檢察官
被      告  楊清華



上列被告因違反毒品危害防制條例案件，經檢察官提起公訴（10
9年度毒偵字第236號、第275號），本院判決如下：
    主  文
甲○○施用第二級毒品，累犯，免刑。又施用第二級毒品，累犯
，免刑。
扣案之吸食器壹組，沒收之。
    犯罪事實
一、甲○○明知甲基安非他命係毒品危害防制條例所稱之第二級毒
    品，不得持有及施用，竟基於施用第二級毒品甲基安非他命
    之犯意，分別為下列犯行：
（一）於民國109年2月27日凌晨1時8分許為警採尿時點回溯96小
      時內之某時許，在不詳地點，以不詳方式，施用甲基安非
      他命1次。嗣於109年2月26日晚間10時50分許，在宜蘭縣
      宜蘭市中山路三段與新興路口為警查獲，並扣得其所有供
      施用毒品之吸食器1組，經其同意採集其尿液送驗，結果
      檢出安非他命類之安非他命、甲基安非他命陽性反應。
（二）又於109年3月13日晚間8時許，在宜蘭縣三星鄉富貴三路
      附近某友人住處，以將甲基安非他命放置於玻璃球內用火
      燒烤再吸食煙霧之方式，施用甲基安非他命1次。嗣因另
      案為警至其宜蘭縣○○鄉○○路○段000巷00號住處執行拘提而
      查獲，並經其同意採集其尿液送驗，結果檢出安非他命類
      之安非他命、甲基安非他命陽性反應，始悉上情。
二、案經宜蘭縣政府警察局宜蘭分局、三星分局報告臺灣宜蘭地
    方檢察署檢察官偵查起訴。
    理  由
壹、程序部分：
    按被告以外之人於審判外之陳述，雖不符刑事訴訟法第159
    條之1至第159條之4之規定，而經當事人於審判程序同意作
    為證據，法院審酌該言詞陳述或書面陳述作成時之情況，認
    為適當者，亦得為證據。當事人、代理人或辯護人於法院調
    查證據時，知有刑事訴訟法第159條第1項不得為證據之情形
    ，而未於言詞辯論終結前聲明異議者，視為有前項之同意，
    刑事訴訟法第159條之5定有明文。查本判決所引用以下被告
    以外之人於審判外作成之相關供述證據，雖屬傳聞證據，惟
    檢察官、被告甲○○於本院審判期日均表示無意見而不予爭執
    ，亦未於言詞辯論終結前聲明異議（見本院卷第176），本
    院審酌上開證據資料製作時之情況，尚無違法不當及證明力
    明顯過低之瑕疵，亦認為以之作為證據應屬適當，故認前揭
    證據資料均有證據能力。至其餘所引用之非供述證據，檢察
    官、被告於本院審判程序時對該等證據之證據能力亦均不爭
    執，復查無違法取得之情形，依刑事訴訟法第158條之4規定
    之反面解釋，應認均具有證據能力。
貳、實體部分：
一、前揭犯罪事實，業據被告甲○○於警詢、本院審理程序時坦承
    不諱（見宜蘭縣政府警察局宜蘭分局警蘭偵字第1090006859
    號卷第1頁至第5頁，下稱警一卷；宜蘭縣政府警察局三星分
    局警星偵字第1090004170號卷第1頁至第3頁，下稱警二卷；
    本院卷第179頁），並有宜蘭縣政府警察局宜蘭分局搜索扣
    押筆錄、扣押物品目錄表、扣押物品收據、採尿同意書、宜
    蘭縣政府警察局宜蘭分局毒品犯罪嫌疑人尿液採驗作業管制
    紀錄（尿液檢體編號：TM109020）、慈濟大學濫用藥物檢驗
    中心檢驗總表、採尿同意書、宜蘭縣政府警察局三星分局毒
    品犯罪嫌疑人尿液採驗作業管制紀錄（尿液檢體編號：TN00
    00000）、慈濟大學濫用藥物檢驗中心檢驗總表各1份、現場
    照片2張（見警一卷第7頁至第16頁；警二卷第5頁至第6頁、
    第8頁至第9頁）在卷足憑。綜上，足認被告前揭自白與事實
    相符，堪予採信。本案事證明確，被告犯行洵堪認定，應予
    依法論科。
二、論罪科刑：
（一）按甲基安非他命為毒品危害防制條例第2條第2項第2款所
      規定之第二級毒品。是核被告於犯罪事實欄一（一）、（
      二）所為，均係犯毒品危害防制條例第10條第2項之施用
      第二級毒品罪。被告施用毒品前、後持有毒品之低度行為
      ，為其施用毒品之高度行為所吸收，均不另論罪。又被告
      所犯上開2罪，犯意各別，行為互殊，應予分論併罰。復
      被告前因竊盜案件，經臺灣臺北地方法院以104年度審易
      字第3061號判處有期徒刑1年確定，於106年4月1日縮刑期
      滿執行完畢，此有被告之臺灣高等法院被告前案紀錄表1
      份在卷可憑（見本院卷第9頁至第26頁），被告於受前開
      有期徒刑執行完畢5年以內，故意再犯本件有期徒刑以上
      之各罪，俱為累犯，而依司法院大法官釋字第775號解釋
      意旨，有關刑法第47條第1項累犯加重本刑之規定，尚不
      生違反憲法一行為不二罰原則之問題，惟其不分情節，基
      於累犯者有其特別惡性及對刑罰反應力薄弱等立法理由，
      一律須加重最低本刑，於不符合刑法第59條所定要件之情
      形下，致生行為人所受之刑罰超過其所應負擔罪責之個案
      ，其人身自由因此遭受過苛之侵害部分，對人民受憲法第
      8條保障之人身自由所為限制，不符憲法罪刑相當原則，
      牴觸憲法第23條比例原則。於此範圍內，在有關機關依該
      解釋意旨修正刑法第47條前，為避免發生上述罪刑不相當
      之情形，法院就該個案應依該解釋意旨，裁量是否加重最
      低本刑，不宜一律加重。本諸上揭解釋意旨，係指法院認
      為個案應量處最低法定刑為適當，又無法適用刑法第59條
      酌量減輕規定之情形，始應依本解釋意旨裁量不依累犯規
      定加重最低本刑。倘法院已就個案具體情節綜合觀察，審
      酌加重最低本刑後，認並無過苛情形，應認其裁量加重，
      並無違法可言（最高法院108年度台上字第2828號判決意
      旨參照）。本院審酌被告於前案執行完畢後非長之時間內
      ，理應生警惕作用，期待其返回社會後能因此自我控管，
      然其竟未悛悔改過，不知悔悟，無視法律之嚴厲禁制，故
      意再犯本件犯行，足見前罪之徒刑執行成效不彰，其對刑
      罰之反應力顯然薄弱，兼衡其於本案所犯情節亦具惡性，
      自不宜量處最低法定刑，而應酌量加重其之刑，以延長矯
      正期間，將有助於其再社會化，亦符合憲法罪刑相當原則
      之要求，爰均依刑法第47條第1項規定，加重其刑。
（二）惟按毒品危害防制條例業於108年12月17日修正通過，109
      年1月15日公布，同條例第20條、第23條規定，已於同年7
      月15日施行；同條例第24條規定則於110年5月1日施行。
      修正後之毒品危害防制條例第20條第1項至第3項規定：「
      犯第10條之罪者，檢察官應聲請法院裁定，或少年法院（
      地方法院少年法庭）應先裁定，令被告或少年入勒戒處所
      觀察、勒戒，其期間不得逾2月」、「觀察、勒戒後，檢
      察官或少年法院（地方法院少年法庭）依據勒戒處所之陳
      報，認受觀察、勒戒人無繼續施用毒品傾向者，應即釋放
      ，並為不起訴之處分或不付審理之裁定；認受觀察、勒戒
      人有繼續施用毒品傾向者，檢察官應聲請法院裁定或由少
      年法院（地方法院少年法庭）裁定令入戒治處所強制戒治
      ，其期間為6個月以上，至無繼續強制戒治之必要為止。
      但最長不得逾1年」、「依前項規定為觀察、勒戒或強制
      戒治執行完畢釋放後，3年後再犯第10條之罪者，適用前
      項之規定」。上開規定將施用毒品之刑事處遇程序「5年
      後再犯」、「5年內再犯」之追訴要件，均修正為「3年後
      再犯」、「3年內再犯」，其立法理由認施用毒品者具「
      病患性犯人」之特質，並參諸世界各國之醫療經驗及醫學
      界之共識，咸認施用毒品成癮者，其心癮甚難戒除，如觀
      察、勒戒或強制戒治執行完畢釋放後，3年後始再有施用
      第一級、第二級毒品之行為者，足見其有戒除毒癮之可能
      ，宜再採以觀察、勒戒方式戒除其身癮及以強制戒治方式
      戒除其心癮之措施，為能放寬觀察、勒戒或強制戒治制度
      之適用時機，以協助施用者戒除毒癮而予以修正，故倘若
      被告前曾經觀察、勒戒及強制戒治後3年內再犯，符合立
      法意旨再犯率甚高之標準，其嗣後再犯施用毒品犯行，自
      應追訴處罰，反之，若屬3年後再犯，則應依新法第20條
      第1項之規定裁定送觀察、勒戒。上開所謂「3年後再犯」
      ，只要本次再犯（不論修正施行前、後）距最近1次觀察
      、勒戒或強制戒治執行完畢釋放，已逾3年者，即該當之
      ，不因其間有無犯第10條之罪經起訴、判刑或執行而受影
      響（最高法院109年度台上大字第3826號刑事大法庭裁定
      意旨可資參照）。又同條例修正施行後，審判中之案件，
      由法院依修正後規定處理；依修正後規定應為不起訴處分
      者，法院應為免刑之判決；修正後之毒品危害防制條例第
      35條第1項、第35條之1第2款亦分別定有明文。
（三）經查，被告係於毒品危害防制條例修正施行前犯上開犯行
      ，本案並於施行前之109年6月9日繫屬於本院，此有蓋有
      本院收狀日期戳章之臺灣宜蘭地方檢察署109年6月2日宜
      檢貞信109毒偵236字第1099008953號函1紙附卷足憑（見
      本院卷第3頁），揆諸前開說明，應依修正後之毒品危害
      防制條例規定處理。又被告前因施用毒品案件，經臺灣宜
      蘭地方檢察署檢察官以104年度毒偵字第1107號為附命完
      成戒癮治療緩起訴處分確定，緩起訴期間自105年4月6日
      起至107年4月5日止，然其於上開緩起訴期間，未完成戒
      癮治療或其他適當之處遇措施、違背預防再犯所為之必要
      命令，上開緩起訴處分亦經該署檢察官於106年2月13日以
      106年度撤緩字第23號撤銷等情，有臺灣高等法院被告前
      案紀錄表1份附卷可參（見本院卷第9頁至第26頁），是被
      告本件2次施用毒品之時間距離最近1次經檢察官為附命完
      成戒癮治療之緩起訴處分後，撤銷該緩起訴處分已逾3年
      ，本院乃依修正後之毒品危害防制條例第20條第1項至第3
      項、第35條之1第2款規定，以109年度易字第308號裁定令
      被告入勒戒處所觀察、勒戒，此有上開裁定1份在卷可憑
      （見本院卷第77頁至第81頁），被告於110年9月6日經送
      法務部○○○○○○○○附設勒戒處所觀察、勒戒後，經該所評估
      有無繼續施用毒品傾向，評估總分為43分，未達有繼續施
      用傾向標準，此有法務部○○○○○○○○附設勒戒所有無繼續施
      用毒品傾向證明書、評估標準紀錄表、本院公務電話紀錄
      各1紙存卷可參（見本院卷第105頁至第113頁），是被告
      經評定為無繼續施用毒品之傾向，於110年10月18日釋放
      出所，則依毒品危害防制條例第20條第2項前段規定，被
      告原應由檢察官為不起訴處分，然因本案係於毒品危害防
      制條例修正施行前之109年6月9日繫屬本院，業如前述，
      屬同條例修正施行後之審判中案件，揆諸同條例第35條之
      1第2款之規定，本院自應為免刑之判決。
三、沒收部分：　
　　扣案之吸食器壹組，係被告所有供施用毒品所用之器具，業
    據被告供承在卷（見本院卷第177頁），爰依刑法第38條第2
    項前段之規定，宣告沒收。
據上論斷，應依刑事訴訟法第299條第1項但書，毒品危害防制條
例第35條之1第2款、第10條第2項、第20條第2項前段，刑法第11
條前段、第47條第1項、第38條第2項前段，判決如主文。
本案經檢察官劉惟宗提起公訴，檢察官吳志成到庭執行職務。
中　　華　　民　　國　　110 　年　　11　　月　　30　　日
                  刑事第二庭審判長法  官  黃永勝
                                  法  官  劉致欽
                                  法  官  陳盈孜
以上正本證明與原本無異。
如不服本判決應於收受送達後二十日內向本院提出上訴書狀，並
應敘述具體理由；其未敘述上訴理由者，應於上訴期間屆滿後二
十日內向本院補提理由書(均須按他造當事人之人數附繕本)「切
勿逕送上級法院」。
                                  書記官　黃家麟
中　　華　　民　　國　　110 　年　　11　　月　　30　　日
毒品危害防制條例第10條第2項
施用第二級毒品者，處3年以下有期徒刑。